臺灣臺南地方法院刑事判決　　　　　　　　　　　　　九十一年度訴字第四三一號
　　公　訴　人　臺灣臺南地方法院檢察署檢察官
　　被　　　告　甲○○
　　選任辯護人　賴鴻鳴
　　　　　　　　莊信泰
　　　　　　　　黃俊達
右列被告因違反毒品危害防制條例案件，經檢察官提起公訴（九十一年度毒偵字第四
四七號），本院判決如左：
    主  文
甲○○施用第一級毒品，累犯，處有期徒刑柒月。
    事  實
一、甲○○曾於民國八十七年間因違反藥事法案件，經本院以八十七年度訴字第二二
    二號判處有期徒刑六月確定，並於八十八年四月十四日執行完畢。其前因施用毒
    品案件，經本院裁定送觀察、勒戒後，認無繼續施用毒品之傾向，由本院於八十
    七年十一月二十四日，以八十六年度訴字第一００五號為免刑判決確定。惟其仍
    不知悔改，復於八十九年間因施用毒品案件，經本院以八十九年度毒聲字第二八
    九三號裁定送觀察、勒戒後，認有繼續施用毒品傾向，再依本院以八十九年度毒
    聲字第三一一二號裁定令入戒治處所施以強制戒治，並經臺灣臺南地方法院檢察
    署檢察官以八十九年度毒偵字第二五二一號提起公訴，嗣經臺灣高等法院臺南分
    院於九十年二月十五日，以九十年度上訴字第二二號判處有期徒刑八月確定，而
    甲○○經強制戒治屆滿三月後，經臺灣臺南戒治所評定成效為合格，無繼續戒治
    之必要，經本院於九十年五月一日以九十年度毒聲字第九三四號裁定停止戒治，
    所餘戒治期間付保護管束，於九十年十月三十一日保護管束期滿。詎甲○○猶不
    知戒慎，又基於施用毒品之犯意，於九十一年二月八日前二十六小時內某時，在
    不詳地點，以不詳之方式施用第一級毒品海洛因。嗣因甲○○於九十一年二月八
    日入監執行上開確定判決時，為臺灣臺南監獄臺南分監採集其尿液送驗後，呈現
    嗎啡陽性反應而查知上情。
二、案經臺灣臺南監獄臺南分監函送臺灣臺南地方法院檢察署察官偵查起訴。
    理  由
一、訊據被告甲○○矢口否認右揭施用毒品之犯行，辯稱：伊沒有施用毒品，因伊於
    九十一年二月八日入監服刑前，有因感冒而於九十一年二月六日至二月八日中午
    用餐後，服用斯斯感冒膠囊二顆及風熱友一瓶，可能因此其尿液送驗後乃呈現嗎
    啡陽性反應云云。經查：
  (一)按單以免疫分析法檢驗尿液，有可能因交叉反應，而對服用幾種其他非煙毒或甲
    基安非他命藥物者之尿液產生偽陽性之反應，然若搭配薄層分析法，應可摒除絕
    大部分偽陽性問題，至於使用氣相層析質譜儀分析法，則可完全排除偽陽性之干
    擾，此有法務部調查局八十五年九月二十六日八五發技一字第八五一一四九五二
    號函可參。查被告於九十一年二月八日入監執行時所採集之尿液，經先送長榮管
    理學院以酵素免疫分析法（ＥＩＡ）篩選及氣相層析質譜儀（ＧＣ／ＭＳ）確認
    後，未檢出可待因反應，惟呈嗎啡陽性反應，其檢出濃度為三四七ｎｇ／ｍｌ（
    嗎啡之標準閾值濃度為三００ｎｇ／ｍｌ），復經本院依職權送法務部調查局以
    螢光偏極免疫分析法篩選及氣相層析質譜儀分析法確認後，其結果仍呈嗎啡陽性
    反應，有長榮管理學院九十一年三月十二日出具之確認報告一份及法務部調查局
    九十一年十月二十五日調科壹字第０九一００六五七０八０號檢驗通知書一紙附
    卷可稽，揆諸上開說明，被告前開檢驗結果已完全排除偽陽性之干擾，被告尿液
    仍呈嗎啡陽性反應，應係服用或施用含有嗎啡類之製劑或其他相類製品所產生，
    至為灼然。
  (二)本院命被告提出其所服用之斯斯感冒膠囊及風熱友等成藥後，將該等藥物送行政
    院衛生署管制藥品管理局及法務部調查局檢驗及諮詢之結果認：送驗之斯斯感冒
    膠囊及風熱友經氣相層析質譜儀分析法確認，分別含有Ｍｅｔｈｙｌｅｐｈｅｄ
    ｒｉｎｅ、Ｅｔｈｅｎｚａｍｉｄｅ、Ｐａｒａｃｅｔａｍｏｌ、Ｃａｆｆｅｉ
    ｎｅ、Ｃｏｄｅｉｎｅ及Ｇｕａｉｆｅｎｅｓｉｎ、Ｐａｒａｃｅｔａｍｏｌ、
    Ｃａｆｆｅｉｎｅ、Ｃｈｌｏｒｐｈｅｎａｍｉｎｅ等成分，而斯斯感冒膠囊因
    含可待因（Ｃｏｄｅｉｎｅ）成份，故服用後所排放尿液有呈現可待因及代謝物
    嗎啡陽性反應之可能，此有行政院衛生署管制藥品管理局九十一年七月二十四日
    管檢字第一０八一七六號函及法務部調查局九十一年十月二十五日調科壹字第０
    九一００六五七０八０號檢驗通知書一紙在卷足憑，則被告辯稱：其於尿液受檢
    前曾因感冒而服用市售之斯斯感冒膠囊及風熱友等成藥，可能因此尿液檢驗結果
    呈嗎啡陽性反應等語，尚非無據。是以本件之爭點在於被告尿液中之嗎啡陽性反
    應究係服用上開藥品所致，或係施用毒品所產生。
  (三)被告於檢察官偵查中供稱：伊去年發生車禍，有吃藥治療，至九十一年二月間仍
    在服藥等語（見偵查卷第二十一頁背面）；復於本院時始陳稱：採尿送檢前二天
    ，有因感冒服用斯斯感冒膠囊及風熱友等成藥，可能因此而有嗎啡陽性反應，伊
    並未施用毒品等語（見本院九十一年六月二十日訊問筆錄）。據此，被告對其尿
    液中檢出嗎啡陽性反應究係因車禍吃藥治療，或係因感冒服用成藥乙節，供詞反
    覆，是否屬實，已非無疑。再被告於本院調查時供述：伊於九十一年二月六日至
    二月八日每日中午用餐後，均有服用斯斯感冒膠囊二顆及風熱友一瓶等語（見本
    院九十一年八月二十二日訊問筆錄），而本院依被告所述之藥物服用方式、時間
    及被告於九十一年二月八日晚間所採集之尿液與被告所提出之斯斯感冒膠囊及風
    熱友等成藥，併送法務部調查局鑑定，以辯明其尿液中所呈之嗎啡陽性反應是否
    確係服用上開成藥所致，其結果為：(1)有關服用含可待因藥物，其尿液中可否同
    時檢出何種反應問題，因事涉各種藥物代謝過程及化學結構等複雜因素，無法跳
    過對代謝物之分析面直接探討檢驗結論，故所詢問題應是個案分別研判，歉難做
    簡略之回覆；(2)本案尿液檢出陽性反應（濃度為三八四ｎｇ／ｍｌ，可待因未檢
    出），依據來函被告供稱之情形，因採尿時間距最後一次服藥時間不到十二小時
    ，研判前述檢驗結果應非因服用來函所提之二種含可待因藥物所致；(3)有關被告
    尿液是否檢出送驗藥物成分問題，因本局尿液毒品檢驗係專為鴉片類及安非他命
    類毒品代謝物設計，無法有效確認尿液中之一般藥物成分，所詢問題歉難答覆，
    其餘問題已於前述問題中答覆，不再重複回覆等語，有該局九十一年十月二十五
    日調科壹字第０九一００六五七０八０號檢驗通知書一紙在卷可參。參以依長榮
    管理學院及法務部調查局前述檢驗結果均未於被告尿液中檢驗出可待因成份，而
    被告提出之斯斯感冒膠囊則含有可待因，業如前述，茍被告確曾於驗尿未久前服
    用上述感冒膠囊，其尿液應不致於無從驗出可待因成份，故被告所辯服用斯斯感
    冒膠囊乙節，與卷附尿液科學檢驗所呈現之事證顯有未合。從而，被告尿液中所
    檢出之嗎啡陽性反應當非服用上開成藥所致，被告前揭辯稱，顯係卸責之詞，不
    足採信。
  (四)辯護意旨雖以：綜合法務部調查局上開檢驗結果(1)、(3)點中所述之內容，該局之
    尿液毒品檢驗既係專為毒品代謝物設計，無法有效確認尿液中之一般藥物成分，
    則檢驗結果(2)所示，係在無任何檢驗儀器所為之研判，應屬證人之個人意見，而
    質疑其證據能力等語，然該局檢驗結果(1)所示，應係表示含有可待因之藥物種類
    甚多，且成分各不相同，無法對各種不同成分藥物之代謝結果為統一性之結論，
    須就「個案」分別研判，而檢驗結果(3)則係指依該局之檢驗儀器無法就被告尿液
    中是否含有「非」鴉片類或安非他命類毒品之其他代謝物為檢驗，亦即雖無法檢
    驗尿液中一般藥物之成分，惟仍能就尿液中是否有鴉片類及安非他命類毒品代謝
    物為檢驗，是以上開檢驗結果(2)既係針對本案被告之具體個案，參酌該局儀器所
    呈之尿液檢驗結果等情狀為綜合之研判，自有專業知識及科學上之依據，非無證
    據能力。
  (五)末按海洛因經注射入人體後，約百分之八十於二十四小時內自尿液中排出，一般
    而言，尿液中能否驗出嗎啡陽性反應，與其投與量、投與途徑、採尿時間、個人
    體質及檢驗方法之靈敏度等有關，國外曾有文獻報導注射六毫克之海洛因鹽酸鹽
    ，其代謝物嗎啡之平均可檢出時限約為二十六小時（最低檢出量為三００ｎｇ／
    ｍｌ），有行政院衛生署藥物食品檢驗局（八一）藥檢壹字第八一一四八八五號
    函可參。據上，被告於右揭時、地所採集之尿液既檢驗出有嗎啡陽性反應，而該
    毒品陽性反應又非係服用感冒藥物所致，堪認被告於採尿前二十六小時內之某時
    非法施用毒品甚明。
  (六)此外，被告前因施用毒品案件，經本院裁定送觀察、勒戒後，認無繼續施用毒品
    之傾向，由本院以八十六年度訴字第一００五號為免刑判決確定。又於八十九年
    間因施用毒品案件，經本院以八十九年度毒聲字第二八九三號裁定送觀察、勒戒
    後，認有繼續施用毒品傾向，再依本院以八十九年度毒聲字第三一一二號裁定令
    入戒治處所施以強制戒治，並經臺灣臺南地方法院檢察署檢察官以八十九年度毒
    偵字第二五二一號提起公訴，嗣經臺灣高等法院臺南分院於九十年二月十五日，
    以九十年度上訴字第二二號判處有期徒刑八月確定，而其於強制戒治屆滿三月後
    ，經臺灣臺南戒治所評定成效為合格，無繼續戒治之必要，由本院以九十年度毒
    聲字第九三四號裁定停止戒治，所餘戒治期間付保護管束，並於九十年十月三十
    一日保護管束期滿等情，有前開刑事判決書、臺灣臺南地方法院檢察署刑案資料
    查註紀錄表及臺灣高等法院被告全國前案紀錄表附卷可按。綜上所述，本件事證
    明確，被告三犯施用毒品之犯行堪以認定，應依法論科。
二、按海洛因、嗎啡、鴉片、古柯鹼及其相類製品係毒品危害防制條例第二條第二項
    第一款所規範之第一級毒品。核被告所為，係犯毒品危害防制條例第十條第一項
    之施用第一級毒品罪。其施用前持有第一級毒品之低度行為，為施用第一級毒品
    之高度行為所吸收，不另論罪。又被告前因違反藥事法案件，經本院以八十七年
    度訴字第二二二號判處有期徒刑六月確定，並於八十八年四月十四日執行完畢，
    有卷附臺灣臺南地方法院檢察署刑案資料查註紀錄表及臺灣高等法院被告全國前
    案紀錄表可考，其受有期徒刑之執行完畢，五年以內再犯本件有期徒刑以上之罪
    ，為累犯，應依刑法第四十七條之規定，加重其刑。爰審酌被告前因施用毒品案
    件，經送觀察勒戒、強制戒治後，仍再犯本案，施用毒品，自戕身心，破壞國民
    健康，犯罪後否認犯行，惟其施用毒品之犯行，在性質上乃屬對自我身心健康之
    自戕行為，尚未嚴重破壞社會秩序等一切情狀，量處如主文所示之刑。
據上論斷，應依刑事訴訟法第二百九十九條第一項前段，毒品危害防制條例第十條第
第一項、刑法第十一條前段、第四十七條，判決如主文。
本案經檢察官陳俊秀到庭執行職務。
中    華    民    國      九十一      年      十二    月      二十五    日
                                  臺灣臺南地方法院刑事第六庭
                                      審判長法  官  陳欽賢
                                            法  官  莊玉熙
                                            法  官  林佩儒
右正本證明與原本無異。
如不服本判決，應於判決送達後十日內向本院提出上訴狀( 應附繕本 )。
                                            書記官  廖文靜
中    華    民    國     九十一      年      十二     月     二十七     日
附錄論罪科刑法條：
毒品危害防制條例第十條第一項
施用第一級毒品者，處六月以上五年以下有期徒刑。
